臺灣嘉義地方法院民事判決　九十三年度訴字第七○二號
　　原　　　告　乙○○
　　被　　　告　甲○○
右當事人間請求損害賠償事件，原告提起附帶民事訴訟請求損害賠償，經本院刑事庭
裁定移送，經本院於中華民國九十三年十二月二十一日言詞辯論終結，判決如左：
    主　　文
被告應給付原告新台幣肆拾伍萬伍仟肆佰貳拾伍元，及自民國九十三年六月二十九日
起至清償日止，按年息百分之五計算之利息。
原告其餘之訴駁回。
訴訟費用由被告負擔百分之三十；餘由原告負擔。
本判決第一項得假執行。
原告其餘假執行之聲請駁回。
    事實及理由
一、原告起訴主張：
（一）被告於民國九十二年九月二十七日凌晨一時許，駕駛車牌號碼ＸＢ—三六七號
      自用小貨車，沿嘉義市○○路內側車道由東往西方向行駛，途經嘉義市○區○
      ○路六十五號前，竟昧於雙黃線禁止車輛迴轉之規定，違規左轉且疏於注意，
      適原告騎乘車牌號碼ＫＵ八—五一二號重型機車，附載乘客蔡銘豐，沿嘉義市
      ○○路由西往東方向行駛，途經上址，雙方前揭車輛發生對撞，致原告、蔡銘
      豐二人人車倒地，原告受有左股骨頸骨折合併左髖臼骨折、左第一肋骨骨折併
      皮下氣腫之傷害，醫囑「移位性股骨頸骨折，高機率股骨頸壞死，應至少追蹤
      兩年」，現不良於行，且因本事件致殘廢，有政府核發殘障手冊可證。被告因
      該過失傷害行為，業經本院九十三年度嘉交簡字第二三號刑事簡易判決、九十
      三年度交簡上字第三九號刑事判決確定，判處有期徒刑五月，如易科罰金，以
      三百元折算一日。原告爰依民法第一百八十四條、第一百九十五條規定，請求
      被告賠償如下之項目及金額：
    (1)機車修理費用：新台幣（下同）一萬五千二百二十元。
    (2)醫療費用：十七萬六千二百零五元。自九十二年九月二十七日至九十三年五月
      二十日止共支出醫療費用十七萬六千二百零五元，目前仍繼續治療復健中。
    (3)預估後續治療及復健費用：十萬元。醫囑高機率股骨頸壞死，至少追蹤兩年。
    (4)勞動能力減少之損失：二十萬元。原告因本事件殘廢，已達勞工保險條例所列
      殘廢等級，並領有殘障手冊為憑。
    (5)工作收入損失：三十八萬四千元。原告案發前駕駛自用小貨車巡迴各建築工地
      販售涼水、冰品等物，月收入三至四萬元，現因受傷頓失收入，僅依勞工基本
      薪資每月一萬六千元為計算標準，請求兩年，共計三十八萬四千元。
    (6)精神慰撫金：六十萬元。原告遭被告撞傷歷經兩次手術，且高機率股骨頸壞死
      ，受傷後仍須持續前往醫院治療與復健，精神與肉體之痛楚及負擔，實筆墨難
      以形容，故請求精神慰撫金六十萬元。
    (7)綜上，原告共請求被告賠償一百四十七萬五千四百二十五元，及自起訴狀繕本
      送達翌日起至清償日止，按年利率百分之五計算之利息，暨按年利率百分之五
      計算之遲延利息。
（二）並聲明求為判決：被告應給付原告一百四十七萬五千四百二十五元，及自起訴
      狀繕本送達翌日起至清償日止，按年利率百分之五計算之利息，暨按年利率百
      分之五計算之遲延利息；並願供擔保請准宣告假執行。
（三）提出診斷證明書、台灣省嘉雲區車輛行車事故鑑定委員會鑑定意見書、身心障
      礙手冊影本、戶籍謄本各一份為證。
二、被告則以：被告現服刑中，已婚，沒有工作，無經濟能力，僅能賠償十萬元等語
    ，資為抗辯。並聲明：原告之訴駁回。
三、本院依職權調閱九十三年交簡上字第三九號過失傷害卷宗、調取兩造財產歸戶資
    料及所得稅申報資料；函嘉義基督教醫院詢問原告之醫療費用，是否喪失工作能
    力，出院後是否需要持續治療；並向嘉義市政府社會局調閱原告身心障礙鑑定資
    料。
四、查被告於九十二年九月二十七日凌晨一時許，駕駛車牌號碼ＸＢ—三六七號自用
    小貨車，沿嘉義市○○路內側車道由東往西方向行駛，途經嘉義市○區○○路六
    十五號前，原應注意行駛分向限制線路段，禁止車輛跨越行駛或迴轉之規定，而
    依當時天侯晴、夜間有照明、路面乾燥、無缺陷、視距良無障礙，並無不能注意
    情事，竟疏於注意，跨越分向限制線路段，駛入來車道，欲左轉至凱悅三溫暖準
    備過夜，適同方向在前由原告酒後騎乘車牌號碼ＫＵ八—五一二號重型機車，附
    載乘客蔡銘豐，沿嘉義市○○路由西往東方向行駛，途經上址，雙方前揭車輛發
    生對撞，致原告、蔡銘豐二人人車倒地，原告受有左股骨頸骨折合併左髖臼骨折
    、左第一肋骨骨折併皮下氣腫等傷害之事實，業據被告自認發生本件車禍，並有
    診斷證明書影本一份附卷可稽，堪信為真實。
五、按「分向限制線，用以劃分路面成雙向車道，禁止車輛跨越行駛，並不得迴轉。
    」道路交通標誌標線號誌設置規則第一百六十五條第一項定有明文。被告於前開
    肇事時，係天侯晴、夜間有照明、路面乾燥、無缺陷、視距良無障礙等情形，有
    道路交通事故調查報告表附於警卷可憑，被告疏於注意，貿然違反前揭規定行駛
    ，撞及原告，致其受有左股骨頸骨折合併左髖臼骨折、左第一肋骨骨折併皮下氣
    腫等傷害，其有過失甚為明顯。況本件經送台灣省嘉雲區車輛行車事故鑑定委員
    會鑑定結果，亦同認被告駕駛自小貨車，夜間跨越分向限制線路段，駛入來車道
    ，為肇事原因；原告無肇事因素，有該委員會九十三年二月十八日嘉鑑字第九三
    ○一五五號函附鑑定意見書附於偵查卷可參。而被告因本件過失傷害之行為，業
    經本院刑事庭簡易庭以九十三年嘉交簡字第二三號判處被告有期徒刑五月，如易
    科罰金，以三百元折算一日，嗣被告上訴，亦經本院以九十三年度交簡上字第三
    九號駁回上訴確定，業經本院調取上開卷宗查閱屬實，益徵被告確有過失行為甚
    明。被告過失與原告受傷間具有相當因果關係，被告過失侵權行為，堪以認定。
六、按因故意或過失不法侵害他人權利者，負損害賠償責任；不法侵害他人之身體或
    健康者，對於被害人因此喪失或減少勞動能力，或增加生活上之需要時，應負損
    害賠償責任；又不法侵害他人之身體、健康、名譽或自由者，被害人雖非財產上
    之損害，亦得請求賠償相當之金額。民法第一百八十四條第一項、第一百九十三
    條第一項、第一百九十五條第一項分別定有明文。查被告因疏未注意肇致本件車
    禍既有過失，並致原告受傷，則原告依上開規定，請求被告賠償損害，於法有據
    。惟原告所騎乘之車號ＫＵ二－三七九號重機車，毀損之修理費，是否得請求？
    分述如下：
（一）機車修理費用：原告主張其所駕駛之車輛因本件車禍，共支出修理費一萬五千
      二百二十元，並據提出上安泰車行收據二紙為證。然按因犯罪而受損害之人，
      於刑事訴訟程序固得附帶提起民事訴訟，對於被告請求回復其損害，但其請求
      回復之損害，以被訴犯罪事實所生之損害為限，否則縱令得依其他事由，提起
      民事訴訟，亦不得於刑事訴訟程序附帶為此請求。（最高法院六十年度台上字
      第六三三號判例參照）查原告於本院受理被告因前揭之過失傷害案件中，提起
      本件附帶民事訴訟，其所得請求回復之損害，自應以被告被訴犯罪事實所生之
      損害為限，而被告係被訴因上開之過失造成原告受傷而予以判刑，並非因其過
      失致原告之汽車毀損而被訴，有判決書可憑，是縱令原告得依其他事由，提起
      民事訴訟，請求被告汽車之損害賠償，揆諸首揭判例，亦不得於刑事訴訟程序
      附帶為此請求。從而，原告請求被告賠償汽車修理費用部分，為無理由，不能
      准許。
（二）醫療費用部分：原告主張自九十二年九月二十七日至九十三年五月二十日止共
      支出醫療費用十七萬六千二百零五元。按本件原告因全民健康保險而獲得醫療
      保險給付部分之債權，因全民健康保險法第八十二條之規定而移轉予保險人，
      是原告就全民健康保險所給付之該部分金額，自不得再為請求，亦即得請求被
      告給付者，僅為自付額部分之損害，合先敘明。原告自九十二年九月二十七日
      起至九十三年五月二十日止，在嘉義基督教醫院接受治療，計支出醫療費用（
      部分負擔及其他自負金額）為六萬零三百八十五元，此有財團法人嘉義基督教
      醫院九十三年十月七日（九三）嘉基醫字第一七四二號函及所附收據三份為證
      ，該醫療費用屬必要，原告得請求之醫療費用為六萬零三百八十五元，逾此部
      分請求，即屬無據，不應准許。
（三）預估後續治療及復健費用：原告主張十萬元。經查，原告左股骨頸骨折髖臼骨
      折及胸皮下氣腫於九十二年九月二十七日行手術復位鋼板內固定，於九十三年
      九月一日門診追蹤，Ｘ光顯示骨折處已癒合，但此病容易有下列併發症（一）
      股骨頭缺血性壞死：至少需追蹤兩年，配合藥物治療以降低發生率。（二）退
      化性關節炎：目前尚未發生，但需長時間追蹤。而二年內缺血性壞死機率應小
      於１０％，退化性關節炎則需長時間追蹤，此有財團法人嘉義基督教醫院九十
      三年十月七日（九三）嘉基醫字第一七四二號函及九十三年十月三十日（九三
      ）嘉基醫字第一八七二號函在卷可參。而原告稱十萬元係包括這段期間沒有工
      作及坐車去醫院復健算出，但原告亦自承目前尚未復健（見本院九十三年十二
      月二十一日言詞辯論筆錄）。則原告是否需要復健？復健費用為何？究須持續
      追蹤多久？費用為何？均不得而知，是該部分之請求於法無據，不應准許。
（四）勞動能力減少之損失：二十萬元。原告主張因本事件殘廢，已達勞工保險條例
      所列殘廢等級，並領有殘障手冊為憑云云。按原告雖經嘉義市政府社會局初次
      鑑定為一下肢機能顯著障礙，屬輕度障礙，需於九十三年五月前重新鑑定。此
      有嘉義市政府九十三年十月六日府社救字第○九三○○九八七三四號函附之身
      心障礙鑑定表一份在卷可稽；然原告受傷後均在財團法人嘉義基督教醫院就診
      ，原告若無股骨頭缺血性壞死及退化性關節炎，【應尚未符合殘廢標準】，且
      二年內缺血性壞死機率應小於１０％，退化性關節炎則需長時間追蹤，是原告
      主張殘廢給付二十萬元，於法無據，不應准許。
（五）工作收入損失：原告主張案發前駕駛自用小貨車巡迴各建築工地販售涼水、冰
      品等物，月收入三至四萬元，現因受傷頓失收入，僅依勞工基本薪資每月一萬
      六千元為計算標準，請求兩年，共計三十八萬四千元。經查，原告受傷出院後
      開車應無問題，且術後半年左右應可站立，此有財團法人嘉義基督教醫院九十
      三年十月七日（九三）嘉基醫字第一七四二號函及九十三年十月三十日（九三
      ）嘉基醫字第一八七二號函在卷可參。則原告於本件車禍發生後，約六個月無
      法工作等語，應可採信。又原告於九十二年間無所得此有稅務電子閘門財產所
      調件明細表一件在卷可參，然原告以賣涼水、冰品，每月收入約三至四萬元，
      既未舉證以實其說，實難採為真實；然原告為五十六年十月三十日生，於車禍
      發生時年僅三十七歲，應仍有相當之工作能力，按一般工作皆可獲得相當於最
      低基本工資之收入，故本院認原告主張以最低基本工資一萬五千八百四十元計
      算其每月工作收入，堪認為適當。則原告六月無法工作，其不能工作期間之損
      失應為九萬五千零四十元（１５８４０×６＝９５０４０）。原告於上開金額
      以內之請求為有理由，逾上開金額之請求，則為無理由，應予駁回。
（六）精神慰撫金：原告請求六十萬元。原告因本件車禍受有左股骨頸骨折髖臼骨折
      及胸皮下氣腫等傷害，痛苦難受，並造成行動不便，無法工作，使原告精神上
      、肉體上均遭受重大痛苦，其請求精神上慰撫金，即非無據。查被告九十二年
      無所得，名下無財產。原告九十二年無所得、汽車一筆、投資一筆，有本院依
      職權調取稅務電子閘門財產所調件明細表一件在卷可參，本院參酌兩造之身分
      、地位、經濟能力，被告肇事後未與原告調解，以及原告因受傷治療所受之痛
      苦等情，認原告請求之精神慰撫金以三十萬元為適當，應予准許，逾此部分之
      請求，尚屬過高，不應准許。
（七）依上所述，原告所得請求得准許之金額為四十五萬五千四百二十五元（６０３
      ８５＋９５０４０＋３０００００＝４５５４２５）。
五、復按給付有確定期限者，債務人自期限屆滿時起，負遲延責任。給付無確定期限
    者，債務人於債權人得請求給付時，經其催告而未為給付，自受催告時起，負遲
    延責任。其經債權人起訴，或依督促程序送達支付命令，與催告有同一之效力。
    民法第二百二十九條第一、二項分別定有明文；又遲延之債務，以支付金錢為標
    的者，債權人得請求依法定利率計算之遲延利息。但約定利率較高者，仍從其約
    定利率；而應付利息之債務，其利率未經約定，亦無法律可據者，週年利率為百
    分之五。亦為同法第二百三十三條第一項及第二百零三條所明定。查本件原告請
    求被告應賠償之金額，並未定有給付之期限，則原告請求自起訴狀繕本送達被告
    之翌日起，按年息百分之五計算之利息，並未逾上開規定之範圍，自無不合；查
    原告起訴狀繕本係於九十三年六月二十八日送達被告收受，則原告請求自九十三
    年六月二十九日起至清償日止，按年息百分之五計算之利息，洵屬正當。
六、原告陳明願供擔保請求准予宣告假執行，經核其勝訴部分，所命給付未逾五十萬
    元，依民事訴訟法第三百八十九條第一項第五款之規定，應依職權宣告假執行。
    其餘假執行之聲請，因該部分訴之駁回而失所依據，應予駁回。
據上論結，本件原告之訴為一部有理由，一部無理由，依民事訴訟法第七十九條、第
三百八十九條第一項第五款判決如主文。
中　　　華　　　民　　　國　　九十三　　年　　 十二 　　月　　三十一　　日
~B臺灣嘉義地方法院民事第一庭
~B　　法　官　柯月美
右為正本係照原本作成
如對本判決上訴須於判決送達後廿日內向本院提出上訴狀
中　　　華　　　民　　　國　　九十三　　年　　 十二 　　月　　三十一　　日
~B　　書記官　洪麗惠
